【裁判字號】    94,上訴,2603
【裁判日期】    950511
【裁判案由】    違反槍砲彈藥刀械管制條例等
【裁判全文】
臺灣高等法院臺中分院刑事判決        94年度上訴字第2603號
上  訴  人  臺灣臺中地方法院檢察署檢察官
上  訴  人
即  被  告  乙○○
選任辯護人  周黛  律師
上  訴  人
即  被  告  甲○○
                    （現另案於臺灣臺中監獄執行）
選任辯護人  羅豐胤  律師
            黃靖閔  律師
            廖志堯  律師
上列上訴人等因違反槍砲彈藥刀械管制條例等案件，不服臺灣臺
中地方法院92年度訴字第1407號中華民國 94年8月25日第一審判
決（起訴案號：臺灣臺中地方法院檢察署 90年度偵字第19891號
、91年度偵字第156號），提起上訴，本院判決如下：
    主    文
原判決關於乙○○販賣第一級毒品、第二級毒品部分、甲○○販
賣第一級毒品部分，均撤銷。
乙○○共同連續販賣第一級毒品，處有期徒刑拾肆年；扣案之第
一級毒品海洛因伍包（驗餘合計淨重拾壹點壹肆公克，包裝重合
計壹點壹伍公克）沒收銷燬之，搭配門號0000000000
號使用之行動電話壹支，沒收。販賣第一、二級毒品所得財物共
新臺幣陸仟元，均沒收，如全部或一部不能沒收時，以其財產抵
償之。
甲○○共同販賣第一級毒品，未遂，處有期徒刑捌年；扣案之第
一級毒品海洛因伍包（驗餘合計淨重拾壹點壹肆公克，包裝重合
計壹點壹伍公克）沒收銷燬之，搭配門號0000000000
號使用之行動電話壹支，沒收。
其他上訴駁回。
    犯罪事實
一、乙○○曾因施用第一級毒品罪及施用第二級毒品罪，經臺灣
    臺中地方法院於民國（下同）九十年三月一日以九十年度訴
    字第三四九號判決，分別量處有期徒刑一年、有期徒刑八月
    ，合併定應執行刑為有期徒刑一年六月確定。乙○○明知海
    洛因係第一級毒品、安非他命係第二級毒品，竟意圖營利，
    並基於概括之犯意，連續二次同時販賣丁○○第一級毒品海
    洛因及第二級毒品安非他命，其方式係由丁○○撥打乙○○
    之行動電話，與乙○○同時約定海洛因一小包價格新台幣（
    下同）二千元、安非他命一小包一千元之價格以及交付之地
    點，即於九十年十月五日二十二時許，由乙○○在臺中縣太
    平市○○街二十三之六號前馬路，同時交付約定之海洛因一
    小包及安非他命予丁○○；又於同年月二十二日二十一時許
    ，乙○○再以同上連絡之方式，同時約定販賣第一級毒品海
    洛因及第二級毒品安非他命金額及交付地點之方式，乙○○
    親自駕駛Ｍ７－１１２８號自用小客車前往臺中市○區○○
    路四三一號十二樓丁○○現住處樓下，同時以同樣價格交付
    相同數量之第一級毒品海洛因及第二級毒品安非他命予丁○○，計販賣第一級毒品四千元、第二級毒品二千元。嗣丁○○於九十年十月三十一日上午十時許，因施用毒品為警查獲
    ，經警詢問丁○○要其配合提供上手來源，丁○○深感為毒
    品所害，即在基於自己自由意識下，向警方供稱毒品係向乙○○購買，並配合警方之查緝，自行以000000000
    0號行動電話於同日上午十一時四十九分十二秒、十二時三
    十分三十一秒、十二時三十四分四秒、十二時三十九分五十
    六秒、十二時四十六分十九秒撥打給乙○○持用之門號00
    00000000號行動電話洽商購買第一級毒品海洛因，
    雙方約在臺中市○○路與梅川西路口處交易，乙○○即派甲○○前往約定地點交付毒品海洛因，並分別於九十年十月三
    十一日十二時五十分二十秒及十三時六分四十三秒，以其持
    有之門號0000000000號行動電話與甲○○持用之
    門號0000000000號行動電話聯絡，因之前甲○○
    亦已因施用毒品之故而認識丁○○，即與乙○○共同基於意
    圖營利之犯意聯絡，在乙○○詢悉甲○○身上尚留存有當日
    凌晨甫向綽號「阿國」之男子購得原欲供己施用之第一級毒
    品海洛因後，乙○○乃委由甲○○駕駛Ｙ三一五八六七號自
    用小客車，將海洛因毒品０‧４公克，以二千元價格販賣予
    丁○○，嗣丁○○在警方人員控制下與甲○○銀貨兩訖交易
    完成後，員警即尾隨甲○○所駕之上開車輛返回臺中市○○○路○段一四七之一號二樓之二其與乙○○經常聚集處，查
    獲甲○○並在甲○○之車內及手上扣得海洛因毒品四包（另
    包括先前交予丁○○之一包共五包，嗣經送驗，驗餘合計淨
    重拾壹點壹肆公克，包裝重合計壹點壹伍公克）。
二、案經臺中市警察局第二分局報請臺灣臺中地方法院檢察署檢
    察官偵查起訴。
    理    由
壹、有罪部分
一、有關上訴人即被告（以下簡稱被告）甲○○之刑求抗辯：
    被告甲○○於原審及本院審理時均稱遭警刑求，於原審準備
    程序時稱：警方人員將手銬不斷的勒緊，我的手掌後來都整
    個瘀血，又黑又腫有明顯外傷，一些內傷，如右邊肋骨會痛
    ，胸部鬱悶喘不過氣，這是被警察打的‧‧‧在開始做筆錄
    後，他們問一些事情，我如果不知道或是不照他們的意，他
    們就會作勢要打我，我如果照他們的意講，就不會‧‧‧當
    初我有跟他說我確實有跌倒，但是我也有說我有被刑求，不
    知道，為何這部分沒有記載」（見原審卷第二宗第四十八頁
    、第四十九頁），於本院審理時辯稱：警詢時有刑求等語（
    見本院審理卷第一三六頁反面），惟查：卷附臺灣臺中看守
    所新收收容人內外傷記錄表之「有病或內外傷記錄（自述）
    欄」記載：「本人於九十年十月一日入所，舊疤：雙膝、右
    眼旁、左背。新傷：右額、左臉、右臉雙肘、右手背於警追
    捕時所造成」（見原審卷第一宗第一八○頁），而談話筆錄
    被告亦稱：「我是於九十年十月三十一日中午，被警方追逐
    跌倒，造成全身多處擦傷」（見原審卷第一宗第一八二頁）
    ，均無有關被告甲○○之傷勢係遭刑求之記載，且當時擔任
    臺灣臺中看守所戒護科管理員並參與中央台支援勤務而製作
    甲○○之臺灣臺中看守所新收收容人內外傷記錄表之證人徐
    國偵於原審證稱：「（內外傷記錄表）是他自述記下來的‧
    ‧‧我是根據他所內外傷記載」（見原審卷第二宗第一三五
    頁、第一三六頁）、「（問：甲○○在本院『指原審』指稱
    當時在你作談話紀錄時有向你表示他所受的傷是被警察刑求
    所造成，而你沒有把他記下來？）不可能。因為我必須要據
    實的把他陳述寫下來，不然他不願意簽名按指印」等語（見
    原審卷第二宗第一三九頁、第一四○頁），被告甲○○上開
    指稱：「我也有說我有被刑求，不知道，為何這部分沒有記
    載」云云，尚非可採。又證人即本件承辦之警員沈德涼於原
    審證稱：「根本沒有人對他（指甲○○）動過手腳」等語（
    見原審卷第一宗第二三七頁）、證人李振良於原審證稱：「
    我應該可以確定我們同仁沒有對他（指甲○○）刑求」（見
    原審卷第二宗第七十三頁）、證人陳峰根於原審證稱：「（
    問：你參與本案過程中，有沒有看到你們分局的員警有對甲○○刑求？）沒有。」（見原審卷第二宗第八十三頁）、證
    人劉坤鴻於原審證稱：「我看到的，同事之間，都沒有人對
    他刑求」等語（見原審卷第一宗第三一一頁），是依上開臺
    灣臺中看守所新收收容人內外傷記錄表、談話筆錄以及證人
    徐國偵、沈德涼、李振良、陳峰根、劉坤鴻之證述，均無從
    認定被告有遭警刑求。且按被告甲○○於九十一年十月十一
    日上午九時三十分警詢稱：「（問：你有無販賣毒品？）沒
    有。」、於九十年十月三十一日二十一時十分警詢稱：「（
    問：乙○○有無吸毒或販賣毒品）我曾經看過乙○○吸食海
    洛因毒品，我未曾見過他販賣毒品。‧‧‧（問：丁○○指
    證你今天中午見到他後向他拿起購買海洛因毒品的二千元後
    ，隨即交給他一包０‧４公克毛重之海洛因‧‧‧？）我沒
    有賣他，只是向他借錢」（見臺灣臺中地方法院九十年度偵
    字第一九八九一號卷第十八頁），均未承認其與被告乙○○
    有販賣毒品（見臺中縣警察局和平分局和警刑字第二○一○
    四號卷第二頁），如警方有刑求被告甲○○，被告甲○○斷
    無仍於筆錄上否認之理，綜上所述，本院認並無積極證據足
    資證明被告甲○○有遭刑求，合先敘明。
二、有關證人丁○○、王華都警詢筆錄證據能力：
    上訴人即被告（以下簡稱被告）乙○○之選任辯護人周黛
    律師及被告甲○○之選任辯護人黃靖閔律師、廖志堯律師均
    主張證人丁○○之警詢筆錄無證據能力。惟按刑事訴訟法第
    159條之2規定，被告以外之人於檢察事務官、司法警察官或
    司法警察調查中所為之陳述，與審判中不符時，其先前之陳
    述具有較可信之特別情況，且為證明犯罪事實存否所必要者
    ，得為證據。經查：證人丁○○於原審之證述與警詢筆錄之
    證述雖有部分不符，而證人王華都於原審之證述與警詢筆錄
    之證述亦雖有部分不符，惟本院綜合同案被告甲○○之證述
    、證人王華都、林鴻逸以及被告乙○○歷次之陳述，並卷附
    0000000000、0000000000、0000
    0000000支行動電話之通聯紀錄所述（詳如后理由欄
    壹之三所述），認證人丁○○、王華都先前之陳述具有較可
    信之特別情況，且為證明犯罪事實存否所必要，依上開刑事
    訴訟法之規定，本院認證人丁○○、王華都二人警詢與其二
    人原審部分不符之處，應認證人丁○○、王華都警詢所述具
    有證據能力，附此敘明。
三、訊據被告乙○○矢口否認有上揭販賣第一級毒品海洛因、第
    二級毒品安非他命之犯行，被告甲○○亦矢口否認有上揭販
    賣第一級毒品海洛因之犯行。被告甲○○辯稱：伊並未販賣
    毒品海洛因予丁○○，僅係代乙○○向丁○○收二千元，復
    因乙○○交代而交給丁○○一包海洛因無償供丁○○施用，
    但和二千元無對價關係云云；被告乙○○則辯稱：未與甲○○共同販賣毒品予丁○○，梅川西路亦非伊承租，扣案之物
    非伊所有云云；被告乙○○與甲○○之選任辯護人皆為被告
    乙○○、甲○○辯護稱：本件此次即使是丁○○被查獲後主
    動聯絡乙○○，並沒有其他證據可以證明乙○○平時就有販
    賣毒品犯行。實務上乃是屬於創造性的陷害教唆，而不是屬
    於機會型的陷害教唆，因此認為本件不利於被告乙○○、甲○○之證據皆無證據能力等情。惟查：
１、警察機關在偵查販毒等重大危害社會治安且又屬難以偵查之
    案件時，常使用誘捕方式辦案，此等辦案方式在不違反人身
    自由之不可受侵犯之憲法基本人權保障下，非不得為之，所
    蒐集而來之證據資料，亦非不得顯現於公判庭，採為法院論
    罪科刑之依據。惟此種誘捕方式之辦案可區分為兩種，一為
    創造犯意型誘捕，一為提供機會型誘捕。前者，又稱為「陷
    害教唆」，係指行為人原無犯罪意思，因受他人（如便衣警
    察）之引誘，始生犯意，進而著手實行犯罪構成要件行為而
    言（最高法院九十一年臺上字第一五二三號判決參照），此
    種情形所取得之證據，並無證據能力。後者，又稱為「機會
    教唆」，係指行為人原本即有犯罪之意思，其從事犯罪構成
    要件行為之犯意，並非他人所創造，警察僅係利用機會加以
    誘捕，此種情形之犯罪行為人本具有販賣毒品之犯意，初非
    警察人員所造意，自得採為法院論罪科刑之依據（最高法院
    九十年度臺上字第六○六號、九十年度臺上字第二九七二號
    、九十年度臺上字第四二三七號、九十年度臺上字第四○三
    八號、八十九年度臺上字第五七九一號、八十七年度臺上字
    第二九七號判決參照）。是警方誘捕方式辦案所取得之證據
    資料得否採為法院論罪科刑之依據，參諸前揭說明，尚須視
    被告於誘捕之前原有無犯罪意思而定。經查本件被告乙○○
    並非僅於九十年十月三十一日經證人丁○○以電話連絡購毒
    品，其前即有於九十年十月五日、同年十月二十二日二次販
    賣毒品海洛因及安非他命予丁○○，是被告乙○○應本具有
    販賣毒品之犯意，初非警察人員所造意，自得為法院論罪科
    刑之依據，附此指明。
２、按被告甲○○及乙○○確有分別單獨及共同於上開犯罪事實
    欄所示之時間及地點販賣毒品予丁○○，業據證人丁○○於
    九十年十月三十一日警詢中指稱：我所施用的毒品，都是向
    乙○○購得，我前後向他購買二次，第一次是九十年十月五
    日晚上二十二時許，我打他的行動電話‧‧‧向他購買毒品
    ，約定在臺中縣太平市○○街二十三─六號前馬路旁，我親
    眼見他下樓，並賣我每一小包海洛因二千元、安非他命每一
    小包一千元，我各買一包，並付三千元給他。第二次是九十
    年十月二十二日晚上二十一時許，我再度向他購買，同上次
    一樣的毒品與金額，乙○○親自駕駛Ｍ７－１１２８號自用
    小客車至我現住處販賣給我，並向我收取三千元‧‧‧今被
    警查獲後，我深感吸毒品的可怕，為戒除此惡習，我願意配
    合將販賣毒品給我的乙○○查獲到案，因此我主動聯絡乙○○現在使用的電話0000000000號，於今日十二時
    五十三分接上，我告知我要買二千元海洛因，他開始叫我在
    漢口路與梅川西路等他，不久時間，約半小時左右，他叫甲○○駕駛Ｙ３－５８６７號自用小客車，我拿二千給甲○○
    ，他就將含袋重０‧４公克的一包海洛因交給我後，就急駛
    離去‧‧‧本來乙○○是和我約定在梅川西路與天津路口，
    當時聯絡時間大約十二時三十分左右，我到該處時，再與他
    聯絡，他要我至梅川西路、漢口路交貨，約過十分鐘，我未
    見他過來，經再與他聯絡，他告知我『小高』正在送貨中，
    應該馬上到要我再等一下，十二時五十分左右打電話給我（
    來電未顯示經警查出係0000000000電話所撥出）
    我說我坐在計程車上，他說他快到了，要我站出來，一下子
    他就駕駛Ｙ３－５８６７號前來，不到五秒鐘時間，他收完
    錢，並把該包毒品交給我等語（見臺灣臺中地方法院檢察署
    九十年度偵字第一九八九一號卷第二十四頁至第二十五頁）
    、且於原審證稱：「‧‧‧（問：乙○○有沒有賣安非他命
    或海洛因給你？）‧‧‧因為我們是朋友，所以他只是會拿
    給我吃。‧‧‧（問：當時你在第二分局裡面有打電話出去
    要買毒品？）是向乙○○要毒品吃。‧‧‧（問：他拿海洛
    因給你吃過幾次？）詳細次數沒有辦法記起來」（詳見原審
    卷第二宗第一一三頁、第一一四頁）、「（問：你是何時認
    識乙○○？）在九十年十月三十一日之前一、二年，朋友介
    紹。‧‧‧查獲後就被帶到二分局，他叫我把小雞（指被告
    乙○○）找出來，‧‧‧」（見原審卷第二宗第一二九頁）
    「（問：是否確定就是由0000000000號行動電話
    撥打出去0000000000號？）是」（見原審卷第二
    宗第一三二頁），核與其於警詢對於被告乙○○販賣其海洛
    因、安非他命之金額以及時間、地點均能明確指證，而被告
    乙○○於偵查中即供承：Ｍ７─１１２８號自用小客車係伊
    在使用等語（見臺灣臺中地方法院檢察署九十年度偵字第一
    九八九一號卷第一三四頁），且於本院審理中供稱：000
    0000000號係伊在使用，而伊之綽號為「小雞」（見
    本院審理卷第一三七頁背面），亦與證人丁○○上開警詢指
    證情節相符，證人劉坤鴻於原審證稱：「他（指丁○○）說
    他吸毒品很後悔，說要把藥頭提供給警方當天他說他施用的
    毒品都是向乙○○買的」等語（見原審卷第一宗第三一五頁
    ），被告乙○○於本院復自承：在臺中市○○○路○段一四
    七之一號二樓之二有吃藥等語（見本院審理卷第五十九頁）
    、而本院認「小七」即本件被告乙○○（理由詳如後所述）
    、證人林鴻逸於原審亦證稱：「（問：那個小七是否在販賣
    或施用毒品？）有在用，因為我房子裡面，就是看見他們（
    指乙○○）在用毒品，二次去他們桌上都有毒品」（見原審
    卷第一宗第二三○頁）、證人王華都於原審復證稱：「（問
    ：‧‧‧在場（指臺中市○○○路○段一四七之一號二樓之
    二）有甲○○、綽號小雞和一名男子共四人？）有。」等語
    （見原審卷第一宗第二八八頁），雖證人丁○○嗣後於原審
    改證稱：被告乙○○係免費提供予其施用云云，惟按我國查
    緝毒品海洛因、安非他命之施用或販賣一向執法甚嚴，對於
    販賣海洛因、安非他命者尤科以重度刑責，又販賣海洛因、
    安非他命既係違法行為，當非可公然為之，亦無公定價格，
    且容易分裝並增減份量，而每次買賣之價量，可能隨時依雙
    方關係深淺、資力、需求量及對行情之認知、來源是否充裕
    、查緝是否嚴謹、購買者被查獲時供述購買對象之可能風險
    之評估等情形，而異其標準，非可一概而論；然因海洛因、
    安非他命量微價高，販賣者率有暴利可圖，茍非意圖販賣營
    利，一般人焉有可能甘冒重度刑責而販賣海洛因、安非他命
    ，惟以被告乙○○與證人丁○○非親非故，而被告乙○○交
    付丁○○毒品海洛因、安非他命不僅需花費行動電話費用、
    約定交付毒品地點後之交通費，被告乙○○如非至愚，應無
    免費提供海洛因及安非他命予證人丁○○施用之理，是證人
    丁○○於本院改證稱：係乙○○免費提供伊所施用云云，顯
    非可採。再依卷附0000000000、0000000
    000、0000000000行動電話通聯紀錄顯示證人
    丁○○持用之0000000000行動電話，確於九十年
    十月三十一日十一時四十九分十二秒、十二時三十分三十一
    秒、十二時三十四分四秒、十二時三十九分五十六秒、十二
    時四十六分十九秒撥打被告乙○○持用之00000000
    00電話連絡，而於九十年十月三十一日十二時五十一分三
    十一秒接受由被告甲○○持用之0000000000行動
    電話所撥出之電話；被告乙○○之門號000000000
    0號行動電話於九十年十月三十一日十二時五十分二十秒及
    十三時六分四十三秒與甲○○持用之門號00000000
    00號行動電話聯絡（見臺灣臺中地方法院檢察署九十年度
    偵字第一九八九一號卷第一六八頁、第一六九頁），是證人
    丁○○上開警詢稱：「自九十年十月五日晚上二十二時許，
    ‧‧‧向他購買毒品，約定在臺中縣太平市○○街二十三─
    六號前馬路旁，我親眼見他下樓，並賣我每一小包海洛因二
    千元、安非他命每一小包一千元，我各買一包，並付三千元
    給他。第二次是九十年十月二十二日晚上二十一時許，我再
    度向他購買，同上次一樣的毒品與金額，乙○○親自駕駛Ｍ
    ７－１１２８號自用小客車至我現住處販賣給我，並向我收
    取三千元‧‧‧今被警查獲後，我深感吸毒品的可怕，為戒
    除此惡習，我願意配合將販賣毒品給我的乙○○查獲到案，
    因此我主動聯絡乙○○現在使用的電話000000000
    0號，於今日十二時五十三分接上，我告知我要買二千元海
    洛因，他開始叫我在漢口路與梅川西路等他，不久時間，約
    半小時左右，他叫甲○○駕駛Ｙ３－５８６７號自用小客車
    ，我拿二千給甲○○，他就將含袋重０‧４公克的一包海洛
    因交給我」等語，堪認為真。
３、雖證人丁○○於原審審理時改證稱：「（問：你吸食毒品來
    源？）朋友給我的。（問：那位朋友給你？）有時候是乙○○給我的，有時候是別人給的。（問：有沒有去買過？）有
    ，在電動玩具店託朋友買的。（問：這朋友什麼名字？）阿
    忠。‧‧‧（問：乙○○有沒有賣安非他命或海洛因給你？
    ）沒有，因為我們是朋友，所以他只是會拿給我吃。（問：
    他有拿給你吃過，有沒有收錢？）沒有。。‧‧‧（問：當
    時你在第二分局裡面有打電話出去要買毒品？）是向乙○○
    要毒品吃。那時候剛好之前有欠乙○○的錢，所以那天要向
    他拿毒品使用時，順便要拿錢還給他。（問：你是拿給乙○○本人？）不是，是託甲○○‧‧‧（問：你跟甲○○之間
    有債務糾紛？）沒有，之前我有差乙○○二千多元，是電信
    費用。當天我本來是約乙○○，本來準備二千元給他，他幫
    我妹妹付電信費用」（見原審審理卷第二宗第一一三頁至第
    一一五頁），惟查：被告甲○○於偵查中供稱：「我之前欠
    乙○○五千元，他在十月三十一日中午打電話叫我去還他錢
    ‧‧‧（問：有無在梅川四路與漢口路交毒品給丁○○？）
    沒有。（問：為何去該處？）之前我向丁○○借錢，約在該
    處見面，見面後他拿二千元借我，他又問我有無海洛因，我
    身上好有一包，我就拿給他，但這和二千元，沒有對價關係
    」（詳見臺灣臺中地方法院檢察署九十年度偵字第一九八九
    一號卷第五十五頁反面）、「錢有拿二千元，海洛因也有給
    他（指丁○○），但不是賣他」（詳見臺灣臺中地方法院檢
    察署九十年度偵字第一九八九一號卷第一○二頁）、於原審
    九十二年六月二十六日準備程序時供稱：「因為我之前欠一
    個朋友『阿七』五千元，那天我與他約好還錢，他打電話給
    我，說他人在那邊叫我過去找他，我以前有去過那邊一、二
    次，去那邊就是在那裡坐一下或是施用毒品。（問：被告乙○○有無住在那裡？）乙○○是誰，我不清楚，我也不知道
    那邊住了誰，乙○○是今天開庭，點名的時候，我才知道他
    叫乙○○」（見原審卷第一宗第四十七頁、第四十八頁）、
    於原審九十二年七月十日準備程序時供稱：「（問：是否持
    用0000000000與0000000000這二支電
    話？）我是使用0000000000號電話，另外一支電
    話，我不知道是誰的，我只知道是一個『阿七』的人使用」
    （見原審卷第一宗第七十一頁）。於本院準備程序時供稱：
    「我只有拿給他而已，我不知道他會拿錢給我，他要我轉交
    給被告乙○○，我不知道他拿二千元要做什麼」（見本院審
    理卷第六十頁），被告乙○○則於偵查中供稱：「（問：當
    天你有無和丁○○通電話？）我只和王華都通電話，是跟他
    說車子為何未還‧‧‧（丁○○）這個名字我不太認識」（
    見臺灣臺中地方法院檢察署九十年度偵字第一九八九一號卷
    第一三五頁）、於原審改供稱：「當初我說他沒有與我聯絡
    ，這點與事實有出入」（見原審卷第二宗第二三二頁）、於
    本院準備程序時供稱：「他（丁○○）那天打電話給我，說
    他毒癮發作，問我身上有沒有東西，但當天我身上沒有東西
    ，他說要順便還我錢，所以我就問被告甲○○有沒有，所以
    拿一些給他止癮而已。二千元是他欠我的，他總共欠我五千
    元，他向我借錢去繳電話費的。」（見本院卷第六十頁）、
    於本院審理中供稱：「我不知道他為何說我賣東西給丁○○
    ，當天丁○○打電話給我的時候，也不是說要向我買毒品，
    只是說他很難過，要我拿東西給他，當時我身上也沒有東西
    ，他就一直打電話來，這中間剛好被告甲○○打電話來，所
    以我請他先拿點東西給丁○○。而且丁○○他打電話向我要
    東西時，還要順便還錢給我，他欠我也不只二千元，當時我
    對他說我沒有東西，他就一直打電話來，所以後來被告甲○○打電話來的時候，我才請他先拿給丁○○的。」等語（見
    本院卷第一三六頁背面）。互核證人丁○○原審上開證述與
    被告甲○○、乙○○二人歷次之供述完全不符，就證人丁○○交付二千元部分：證人丁○○證稱：「係伊妹妹欠乙○○
    電信費用」、被告甲○○初稱：「伊向丁○○借款，所以丁○○交伊二千元，二千元與毒品對價關係」、又稱「伊不知
    丁○○會拿錢給他，他要我轉交乙○○」，乙○○供稱：「
    證人丁○○欠伊不只二千元，是伊向我借五千元去繳電話費
    」，三人嗣後所述均無一相符；而被告乙○○初供稱：伊不
    太認識證人丁○○云云、被告甲○○亦供稱：乙○○是誰，
    我不清楚，我也不知道那邊住了誰，乙○○是今天開庭，點
    名的時候，我才知道他叫乙○○云云，惟證人丁○○已明確
    稱在九十年十月三十一日之前一、二年即認識被告乙○○，
    且被告乙○○復供稱：證人丁○○曾欠伊款項，且又打電話
    給伊表示很難過，要被告乙○○給伊東西，伊才請叫甲○○
    順便拿給丁○○等語，而被告甲○○於偵查中即表明認識乙○○等語（見臺灣臺中地方法院檢察署九十年度偵字第一九
    八九一號卷第五十四頁反面），明顯可知被告乙○○與證人
    丁○○間以及被告乙○○與甲○○間早已熟識至明。另被告
    乙○○初雖辯稱：稱當天僅與王華都通話，惟嗣即改供稱：
    證人丁○○打電話說他很難過向伊要東西，伊請甲○○拿給
    他等語，再參諸上開卷附0000000000、0000
    000000、0000000000行動電話九十年十月
    三十一日通聯紀錄顯示，被告乙○○所持有電話確與證人丁○○之行動電話通話連絡多次，復有與甲○○之行動電話連
    絡，顯足證證人丁○○於警詢之供述與事實相符。
４、被告乙○○於雖辯稱：伊並未租用臺中市○○○路○段一四
    七之一號二樓之二房屋，該屋是王華都的朋友租的，我只去
    過該屋一、二次，該屋是一位綽號『大豬』的承租云云，惟
    查：本院認上開房屋之實際租用人「小七」即為綽號「小雞
    」之被告乙○○，茲述其理由如下：按出面租用上開房屋之
    證人林鴻逸於原審證稱：「（問：當初為何要租這間房屋？
    ）是另外一個朋友託我去租的。（問：是哪一個朋友？）我
    不知道他的全名，只知道外號台語叫阿七或國語叫小七。（
    問：他住何處？有何特徵？）不知道，身材跟我差不多，比
    我高一點點，不知道住那裡‧‧‧（問：你連他的姓名年籍
    都不知道，為何要幫忙他租？）租房子前，我們就有借貸關
    係，因為我那時就是從事仲介，他知道透過我可以租房子。
    ‧‧‧（問：你是否有印象何人曾持用過00000000
    00這支行動電話？）應該有，可能是小七，我感覺這支電
    話好像是我那陣子常常在打的沒錯。（問：那小七是否有在
    販賣或施用毒品？）有在用，因為我到房子裡面，就是看到
    他們（指被告乙○○）在用毒品，二次去，他們桌上都有毒
    品」（見原審卷第一宗二二六頁至第二三○頁），而證人林
    鴻逸以蔡凱峰名義稱向陳寶玉租用臺中市○○○路○段一四
    七之一號二樓之二房屋之房屋租賃契約書所留之連絡電話0
    000－000000號電話，於九十年十月三十一日自下
    午十四時三十六分整至十六時四十六分九秒止，計撥打十六
    次至0000000000行動電話（詳見臺灣臺中地方法
    院檢察署九十年度偵字第一九八九一號卷第一四九頁通話紀
    錄影本），且前開被告乙○○供稱：0000000000
    行動電話係伊在使用等情，而證人王華都於警詢即稱：我於
    九十年十月三十一日十五時許，在臺中市○○○路○段一四
    七號之一號二樓之二施用安非他命後，即在房間休息，然被
    在場之友人小雞叫醒，我即從該處逃離‧‧‧本日十三時許
    甲○○叫一名不詳姓名男子駕駛自用小客車至臺中市○○路
    三洋三溫暖載我前來‧‧‧在場共有甲○○、綽號小雞和一
    名男子共有四人，施用安非他命及海洛因毒品，隨後我自己
    在房內睡覺‧‧‧當場指認綽號小雞就是乙○○無誤」等語
    （見臺灣臺中地方法院檢察署九十年度偵字第一九八九一號
    卷第二十一頁反面、第二十二頁），雖證人王華都嗣於原審
    改證稱：「（問：你是說要到梅川西路四段一四七之一號二
    樓之二那邊去找朋友？）沒有，我是跟朋友約好在那邊等，
    他要帶我去找人。（問：是那位朋友約？）叫阿七仔。（問
    ：約好是為了何事？）吃藥。‧‧‧（問：當時你如何去？
    ）開車。（問：車號幾號？）是朋友的車。（問：誰的車）
    阿文。（問：阿文叫什麼名字？）乙○○。（問：為何開他
    的車？）我來臺中有時候沒有車都跟他借。‧‧‧（問：你
    說你沒去過臺中市○○○路○段一四七之一號二樓這個房子
    ，為何在九十年十一月一日偵訊筆錄說你只知道該處是乙○○住？）我亂講的，我當時毒癮發作，不知道怎樣。（問：
    九十一年十一月一日偵訊筆錄檢察官問你為何在乙○○住處
    ，你回答你與乙○○是朋友，你是去他的住處找他？）忘記
    了。（問：你在九十年十月三十一日下午四時許，刑事組問
    你時，你說你在臺中市○○○路○段一四七之一號二樓之二
    吸食安非他命後在休息，後來友人小雞叫醒再逃跑？）那事
    實過那麼久，我當時毒癮發作。（問：你在該筆錄回答警方
    之前在場有甲○○、綽號小雞和一名男子共四人？）有。（
    問：後來你在警訊中當場指認綽號小雞就是乙○○無誤？）
    沒有。‧‧‧（阿七）真實姓名不知，約一百六十公分高，
    住臺中‧‧‧阿七臺中人，臺中那裡不知道」（見原審卷第
    一宗第二八四頁至第二九○頁），然證人王華都於原審對於
    待證事實均以「忘記了或當時毒癮發作」迴避問題，而證人
    王華都於警詢所述小雞即本件被告乙○○，復為乙○○自承
    無訛，本院認證人王華都於警詢中所為之陳述，固與審判中
    不符，然其先前警詢之陳述顯具有較可信之特別情況，且為
    證明犯罪事實存否所必要者，本院認得採為證據，是本院參
    酌證人林鴻逸證稱小七之使用電話為0000000000
    ，且其於房屋租賃契約書所留之0000－000000號
    行動電話亦與「小七」0000000000頻繁連絡，而
    被告乙○○亦自承0000000000係伊所持用，參諸
    證人沈德涼於原審明確證稱：「（問：你們如何認定現場房
    子是乙○○在住？）那是經過丁○○、王華都、甲○○他們
    筆錄說的‧‧‧0000000000行動電話丁○○有告
    訴你使用的人是誰？）有，他說是乙○○。」（見原審卷第
    一宗第二三六頁、第二三七頁）以及證人王華都於警詢及原
    審均證稱：在場有甲○○、綽號小雞和一名男子共四人等語
    ，以證人王華都到現場是要找業已約好之要吃藥之小七，且
    於其施用安非他命後經綽號「小雞」叫醒，綽號「小七」者
    始終未經證人王華都於警詢提及，而乙○○雖於偵查中稱：
    「因為當天在臺中港路的泡沫紅茶店王華都將我的車子借走
    ，所以我在該處等他」（見臺灣臺中地方法院檢察署九十年
    度偵字第一九八九一號卷第一三五頁），惟證人王華都於原
    審證稱：並未約定到時在那裡還車等語（見原審卷第一宗第
    二九三頁）、被告乙○○於原審亦供稱：當時沒有約好還車
    等語（見原審卷第一宗第二九七頁、第二九八頁），而無從
    認定被告乙○○與證人王華都有約定還車之事實，則以現場
    僅有證人王華都及甲○○、綽號小雞和一名男子共四人，並
    無已有約定吃藥之小七之人，則本件綽號小七之人應即為被
    告乙○○。從而證人王華都、林鴻逸上開證稱不知「小七」
    真實姓名以及實際住居所，核屬迴護之詞，毫無足採。從而
    被告乙○○辯稱伊非租用該房屋之人，顯係卸責之詞，亦非
    可採。
５、綜上所述，證人丁○○顯早已知被告乙○○經常持有毒品海
    洛因可供人施用甚明，雖嗣後證人丁○○於原審並未證稱：
    向乙○○拿取毒品有對價關係存在，然以毒品海洛因市價之
    高，被告乙○○豈有長期皆無償供應丁○○施用之理；而本
    次丁○○與被告甲○○在為警監控下，交付毒品海洛因之同
    時，二人竟極平常之由丁○○交付二千元之現金予甲○○，
    此為證人丁○○與被告甲○○所一致供陳；參諸此二千元交
    付之過程與一般毒品交易之價金支付常態無異；及就其交付
    緣由，其等二人於原審審理時更為相異之陳述，顯二人就此
    對價之交付一情，供述內容皆因為避重就輕而為不實之陳述
    甚明等情。又被告乙○○、甲○○二人於九十年十月三十一
    日共同販賣毒品海洛因予丁○○部分，復係丁○○為警查獲
    後，自願基於自由意識下主動表示配合警方之查緝行動，在
    警方之全程監控下由證人丁○○主動撥打警方人員並不知悉
    號碼之電話自行與被告乙○○聯絡，再由被告乙○○與被告
    甲○○輾轉多次聯絡後委由甲○○出面交付而進行之毒品交
    易行為，復據證人即偵辦查獲本案之臺中市警察局第二分局
    刑事組組長李振良、小隊長沈德涼等員警於原審審理中到庭
    結證綦詳，且證述之內容復核均相一致，又合於一般之經驗
    法則，堪信為真實。另本案被告甲○○為警查獲之處所乃其
    與被告乙○○經常聚集之處，業據被告甲○○及證人王華都
    於警詢及原審審理時供證在卷，且參以被告乙○○亦自承停
    放於本案被查獲現場處之Ｍ７－１１２８號自用小客車為其
    所持用；及據證人王華都於偵查中供稱當天係乙○○邀伊至
    現場等語，顯上開為警查獲之處應係乙○○所經常出入之處
    所甚明，此外復有被告乙○○、甲○○二人與丁○○於九十
    年十月三十一日如何聯絡購買毒品之時間及地點之行動電話
    通聯紀錄、法務部調查局之毒品鑑定通知書附卷與如事實攔
    扣案之第一級毒品海洛因五包（驗餘合計淨重十一點一四公
    克，包裝重合計一點一五公克），及搭配門號000000
    0000號使用之行動電話一支可供佐證，被告乙○○、甲○○二人前揭所辯顯皆係卸責之詞不足採信，本案事證明確
    ，被告乙○○、甲○○二人之犯行堪以認定。
二、按販賣毒品海洛因、安非他命被查獲，必被判處重刑，此為
    公眾週知之事實，被告乙○○、甲○○甘冒被判處重刑而販
    賣毒品，且尚需付出行動電話費用、駕駛車車輛前往交付毒
    品之費用，被告乙○○、甲○○二人顯有營利之意圖。又海
    洛因為毒品危害防制條例第二條第二項第一款所列之第一級
    毒品，被告行為後，毒品危害防制條例雖於九十二年修正公
    布，並於九十三年一月九日生效施行，惟該條例第四條第一
    項、第二項，關於販賣第一級毒品、第二級毒品之規定並未
    修正，故本件並無新舊法比較之問題。核被告乙○○所為，
    係犯毒品危害防制條例第四條第一、二項之販賣第一、二級
    毒品既遂罪，及同條第六項、第一項之販賣第一級毒品未遂
    罪、核被告甲○○所為，係犯毒品危害防制條例第四條第六
    項、第一項之販賣第一級毒品未遂罪、被告乙○○、甲○○
    二人就九十年十月三十一日販賣第一級毒品予丁○○有犯意
    聯絡與行為分擔，應論以共同正犯。且該部分，雖已與丁○○達成買賣之合意並已由被告甲○○將欲交易之毒品交予丁○○，然於被告乙○○、甲○○二人著手銷售毒品海洛因之
    行為實施後，買受人丁○○之行動皆在警方人員之控制中，
    是被告乙○○、甲○○二人之販賣毒品結果並未發生，其等
    二人已著手於犯罪行為之實行而不遂，為未遂犯，被告甲○○依刑法第二十六條前段之規定按既遂犯之刑減輕之，又被
    告乙○○連續二次販賣第一級毒品海洛因既遂、一次販賣毒
    品海洛因未遂之犯行，及連續二次販賣第二級毒品安非他命
    既遂之犯行，其各自之犯罪時間緊接，所犯構成要件亦各自
    相同，顯皆係基於概括犯意反覆而為，應依刑法第五十六條
    連續犯之規定，各論以販賣第一級毒品海洛因既遂罪、及販
    賣第二級毒品安非他命既遂罪，並加重其刑（惟法定本刑為
    死刑、無期徒刑部分，依法不得加重）。又被告乙○○上開
    販賣第一、二級毒品之犯行，既有以一行為同時觸犯二罪而
    同時販賣第一級毒品、第二級毒品之情形，合於想像競合犯
    之規定，所犯二罪應依刑法第五十五條之規定，從一重依販
    賣第一級毒品海洛因既遂罪處斷。又本件被告乙○○本身亦
    受施用毒品之害，而經裁定觀察勒戒以及強制戒治，有臺灣
    高等法院被告乙○○之全國前案紀錄表一份在卷可稽，其販
    賣之數量僅第一級毒品所得四千元、第二級毒品所得二千元
    不多，獲利亦未豐厚，尚無實據可認被告係毒品之「大盤」
    、「中盤」毒販，應僅係零星之小額交易，其惡性與犯罪情
    節較諸大量走私進口或長期販賣毒品之「大盤」、「中盤」
    毒販有重大差異，其犯罪情狀客觀上仍可引起一般人同情，
    倘科以法定最輕本刑之無期徒刑，仍嫌情輕法重，尚屬過重
    ，衡其犯罪情狀尚有可憫，應依刑法第五十九條規定，就被
    告乙○○所犯販賣第一級毒品海洛因部分，酌量減輕其刑（
    刑罰之加重、減輕，係先加後減）。原審判決關於被告乙○○販賣第一級毒品部分、被告甲○○販賣第一級毒品部分，
    均罪證明確，而均予以論罪科刑，而對被告乙○○販賣第二
    級毒品部分，認被告乙○○罪證不足，而諭知被告乙○○販
    賣第二級部分無見，固均非無見，惟按：被告乙○○確有
    如犯罪事實欄所示之於九十年十月五日二十二時及同年月二
    十二日二十一時販賣第一級毒品海洛因及第二級毒品安非他
    命予丁○○之事實，業經本院詳述如上開理由欄壹之三之２
    所述，原審判決疏未詳予勾稽，認被告乙○○未涉上開販賣
    第一級、第二級毒品予丁○○，顯有未洽。、原審判決關
    於被告甲○○之刑求抗辯，疏未為任何不予採信之理由說明
    ，亦有未洽。檢察官就原審判決關於被告乙○○販賣第一級
    毒品、第二級毒品部分、上訴主張被告乙○○應成立共同連
    續販賣第一級及第二級毒品既遂罪，指摘原審判決關於被告
    乙○○販賣第一級毒品、第二級毒品部分不當，即有理由，
    另檢察官上訴意旨就原審判決關於被告甲○○販賣第一級毒
    品部分，認應立既遂罪，指摘原審判決不當，惟被告甲○○
    係受被告乙○○之託交付第一級毒品海洛因予丁○○，惟如
    前所述，本件銷售毒品海洛因之行為實施後，買受人丁○○
    之行動皆在警方人員之控制中，是販賣毒品結果並未發生，
    其二人已著手於犯罪行為之實行而不遂，為未遂犯，檢察官
    上訴意旨認被告甲○○所為係既遂，指摘原審判決不當，顯
    無理由，另被告乙○○、甲○○均上訴否認販賣第一級毒品
    ，主張原審判決關於被告乙○○、甲○○販賣第一級毒品部
    分不當，雖均無理由，惟原審判決關於被告乙○○販賣第一
    級毒品、第二級毒品部分以及被告甲○○販賣第一級毒品部
    分，既有上開可議之處，自應由本院將原審判決關於被告乙○○販賣第一級毒品、第二級毒品、被告甲○○販賣第一級
    毒品部分，予以撤銷改判。爰審酌被告乙○○、甲○○二人
    之素行及被告乙○○連續販賣海洛因及安非他命等毒品對丁○○健康所生危害、及其犯罪後仍未能坦承犯行以及被告甲○○僅係受乙○○之命交付毒品及收取款項，以及所販賣毒
    品之數量、價額並被告乙○○、甲○○犯罪後亦未能坦承犯
    行之態度等一切情狀，分別量處被告乙○○有期徒刑拾肆年
    、被告甲○○有期徒刑捌年，以示懲儆。扣案之第一級毒品
    海洛因共計五包（驗餘合計淨重拾壹點壹肆公克，包裝重合
    計壹點壹伍公克）應依毒品危害防制條例第十八條第一項前
    段之規定，宣告沒收銷燬之；另扣案搭配門號000000
    0000號使用之行動電話一支，為被告甲○○所有，供犯
    本罪所用之物，爰依毒品危害防制條例第十九條第一項之規
    定，宣告沒收。被告乙○○販賣第一級毒品、第二級毒品所
    得財物所得之金額陸仟元，亦應依毒品危害防制條例第十九
    條第一項規定宣沒收之，如全部或一部不能沒收時，以其財
    產抵償之。另本件其他於臺中市○○○路○段一四七之一號
    二樓之二扣得之分裝袋、電子秤、電腦秤、研磨絞碎機、壓
    縮器、鑄模器、驗鈔機、湯匙、剪刀、塑膠鏟管‧‧‧等物
    ，被告乙○○、甲○○均堅決否認係其等所有，而當時在場
    之證人王華都亦證稱：上開物品不知係何人所有（詳如後理
    由欄貳之一之４述），顯無從認定與本件販賣第一級毒品海
    洛因及販賣第二級安非他命有關，亦非屬毒品或違禁物，爰
    不另為沒收之宣告。
貳、無罪部分
一、被告乙○○被訴涉犯有修正前槍砲彈藥刀械管制條例第十一
    條第四項、第十二條第四項之罪部分：
１、公訴意旨略以：被告乙○○於上開與丁○○完成交易毒品後
    ，員警即尾隨甲○○之車返回臺中市○○○路○段一四七之
    一號二樓之二乙○○租屋處，查獲乙○○未經許可非法持有
    之改造具殺傷力之手槍一支，及子彈六顆，因認被告乙○○
    另涉犯有修正前槍砲彈藥刀械管制條例第十一條第四項、第
    十二條第四項之罪嫌云云。
２、按犯罪事實應依證據認定之，無證據不得認定犯罪事實；不
    能證明被告犯罪者，應諭知無罪之判決。且按認定不利於被
    告之事實，須依積極證據，苟積極證據不足為不利於被告事
    實之認定時，即應為有利於被告之認定，更不必有何有利之
    證據；另按事實之認定，應憑證據，如未能發現相當證據，
    或證據不足以證明，自不能以推測或擬制之方法，以為裁判
    基礎；復按認定犯罪事實所憑之證據，雖不以直接證據為限
    ，間接證據亦包括在內；然而無論直接或間接證據，其為訴
    訟上之證明，須於通常一般之人均不致有所懷疑，而得確信
    其為真實之程度者，始得據為有罪之認定，倘其證明尚未達
    到此一程度，而有合理之懷疑存在時，事實審法院復已就其
    心證上理由予以闡述，敘明其如何無從為有罪之確信，因而
    為無罪之判決，尚不得任意指為違法；再按九十一年二月八
    日修正公布之刑事訴訟法第一百六十一條第一項已修正規定
    為：檢察官就被告犯罪事實，應負舉證責任，並指出證明之
    方法。因此，檢察官對於起訴之犯罪事實，應負提出證據及
    說服之實質舉證責任。倘其所提出之證據，不足為被告有罪
    之積極證明，或其指出證明之方法，無從說服法院以形成被
    告有罪之心證，基於無罪推定之原則，自應為被告無罪判決
    之諭知；均已詳論述如前。
３、公訴意旨認被告乙○○涉犯有修正前槍砲彈藥刀械管制條例
    第十一條第四項、第十二條第四項之罪嫌，無非係以：被告
    乙○○之屋處為警查獲具殺傷力槍、彈，該處為乙○○所居
    住，業據被告甲○○及證人王華都供證在卷，且參以被告乙○○所有之Ｍ７－１１２８號號自用小客車亦停放於現場處
    ，及據王華都供稱當天係乙○○邀伊至現場，則上開查獲槍
    枝之處應係乙○○所居住，槍枝及子彈亦屬乙○○所非法持
    有，且有內政部警政署刑事警察局槍枝鑑驗通知書及扣案之
    槍、彈可供佐證，為其主要論據。
４、訊據被告乙○○堅決否認有非法持有扣案槍枝與子彈之犯行
    。被告乙○○辯稱：那些東西均非所有等語；經查：關於本
    件為警於臺中市○○○路○段一四七之一號二樓之二處，所
    查獲扣案之改造手槍一支，及子彈六顆，經送內政部警政署
    刑事警察局鑑定結果，雖具有殺傷力，有該局所出具之鑑驗
    通知書一件在卷可稽，且本院認上開處所確係林鴻逸為本件
    被告乙○○所承租。惟本件為警查獲當時在場之同案被告證
    人王華都於警詢中供稱：「查扣物品要問甲○○才知道」（
    見臺灣臺中地方法院檢察署九十年度偵字第一九八九一號卷
    第二十二頁）、甲○○於偵查中供稱：「（問：乙○○住處
    查獲手槍、子彈、毒品何來？）不知道」等語見臺灣臺中地
    方法院檢察署九十年度偵字第一九八九一號卷第五十五頁反
    面）、於原審供稱：「那些扣案東西，我不知道是誰的」（
    見原審卷第一宗第一五○頁）、於本院審理時供稱：未見過
    等語（詳見本院卷第三八頁），而證人王華都於警詢及原審
    即證稱：查獲當天有伊及甲○○、綽號小雞和一名男子共有
    四人等語，及證人林鴻逸上開於原審證稱：「（問：那小七
    是否有在販賣或施用毒品？）有在用，因為我到房子裡面，
    就是看到他們（指被告乙○○）在用毒品，二次去，他們桌
    上都有毒品」等語，足證上開租屋處，出入份子複雜。本院
    雖認被告乙○○確係該屋之實際承租人，惟所有在場之人均
    未能指證該槍、彈係被告乙○○所有，且被告乙○○復堅決
    否認持有上開槍、彈，而上開租屋處復係林鴻逸冒用蔡凱峰
    名義為被告乙○○租用，出入份子甚眾，尚難僅憑上開槍、
    彈在上開被告乙○○租屋處，遽予認定係被告乙○○所有，
    原審判決因認被告乙○○被訴涉犯有修正前槍砲彈藥刀械管
    制條例第十一條第四項、第十二條第四項之罪嫌不足，而諭
    知被告乙○○此部分無罪，核無違誤。檢察官上訴意旨認：
    「被告乙○○持有槍枝、子彈部分亦甚明確，系爭梅川西路
    處所乃被告乙○○之住處，此有如前述，準此，自該處所所
    查獲之槍彈，依合理之推論，應屬被告乙○○所有。且如該
    槍彈確實非實際住居該處之乙○○所有，乙○○為何矢口否
    認居住該處，其可見其畏罪情虛。」等語，指摘原審判決關
    於被告乙○○違反槍砲彈藥刀械管制條例部分不當，請求撤
    銷原判決，惟如前所述，上開租屋處雖係被告乙○○所租用
    ，惟因在場之人均未能指稱係被告乙○○所持有，且該處出
    入份子甚為複雜，被告乙○○又堅決否認持有上開槍、彈，
    原審判決於無其他積極證據可資證明被告乙○○持有上開槍
    、彈之情況下，諭知被告本部份被訴罪嫌無罪，即無何違誤
    之處，從而檢察官就此部分之上訴，顯無理由，應予駁回。
二、被告甲○○被訴販賣第二級毒品安非他命部分：
１、公訴意旨另以：被告甲○○基於概括之犯意，明知安非他命
    係第二級毒品，竟於九十年八月初及八月中旬以電話聯絡，
    在臺中市○○路○段一四九號三樓處，販賣安非他命二次予
    洪菖澤，每次重量約半錢，價格四千元，嗣於九十一年一月
    十一日十時二十分許為警查獲。因認被告甲○○另涉犯有毒
    品危害防制條例第四條第二項販賣第二級毒品罪。
２、按犯罪事實應依證據認定之，無證據不得認定犯罪事實；不
    能證明被告犯罪者，應諭知無罪之判決。且按認定不利於被
    告之事實，須依積極證據，苟積極證據不足為不利於被告事
    實之認定時，即應為有利於被告之認定，更不必有何有利之
    證據；另按事實之認定，應憑證據，如未能發現相當證據，
    或證據不足以證明，自不能以推測或擬制之方法，以為裁判
    基礎；復按認定犯罪事實所憑之證據，雖不以直接證據為限
    ，間接證據亦包括在內；然而無論直接或間接證據，其為訴
    訟上之證明，須於通常一般之人均不致有所懷疑，而得確信
    其為真實之程度者，始得據為有罪之認定，倘其證明尚未達
    到此一程度，而有合理之懷疑存在時，事實審法院復已就其
    心證上理由予以闡述，敘明其如何無從為有罪之確信，因而
    為無罪之判決，尚不得任意指為違法；再按九十一年二月八
    日修正公布之刑事訴訟法第一百六十一條第一項已修正規定
    為：檢察官就被告犯罪事實，應負舉證責任，並指出證明之
    方法。因此，檢察官對於起訴之犯罪事實，應負提出證據及
    說服之實質舉證責任。倘其所提出之證據，不足為被告有罪
    之積極證明，或其指出證明之方法，無從說服法院以形成被
    告有罪之心證，基於無罪推定之原則，自應為被告無罪判決
    之諭知；均已詳論述如前。
３、公訴人認被告甲○○涉犯有毒品危害防制條例第四條第二項
    販賣第二級毒品；無非係以：被告甲○○於上開時間及地點
    販賣第二級毒品安非他命予洪菖澤，業據洪菖澤於警訊中指
    證甚詳，為其主要論據。
４、訊據被告甲○○堅決否認有販賣第二級毒品之犯行；辯稱：
    伊並不曾販售第二級毒品予洪菖澤；警方在洪菖澤處扣得之
    毒品亦均與伊無關並非伊所有等語。經查：證人洪菖澤於九
    十一年一月十一日為警查獲後警詢時，雖供稱：伊曾於九十
    年八月初及八月中旬以電話聯絡，在臺中市○○路○段一四
    九號三樓處，向甲○○購買安非他命二次，每次重量約半錢
    ，價格都是四千元云云。惟證人洪菖澤於原審審理時到庭證
    述：「（問：你如何知道甲○○有十誰販賣毒品？）我不知
    道。‧‧‧（問：九十一年一月十一日安非他命是向何人買
    ？）邱大展‧‧‧（問：九十年八月中旬你有向甲○○買過
    毒品？）沒有‧‧‧」（見原審卷第一宗第三○三頁、第三
    ○四頁）、「在筆錄有回答這段話（指於警詢稱有甲○○向
    買過二次安非他命）但是我沒有向甲○○買過」等語（見原
    審卷第一宗第三○八頁）。徵諸證人洪菖澤於九十一年一月
    十一日另案為警查獲時經警所扣得之毒品與施用器具並其處
    所顯皆與公訴人所指訴之被告甲○○是否有在九十年八月初
    即八月中旬販賣毒品安非他命予洪菖澤犯行無關等情。就此
    部分公訴意旨所指被告甲○○販賣第二級毒品安非他命之情
    事，僅有證人洪菖澤於警詢中之供述可資佐證惟參諸證人洪
    菖澤於警詢中所為與嗣後所證述內容明顯有所出入之陳述，
    則在被告甲○○堅決否認販賣第二級毒品之情形下，原審認
    無從僅憑證人洪菖澤警詢及原審前後不一之指述證明被告甲○○確有此部分販賣第二級毒品之犯行，而諭知被告甲○○
    此部分販賣第二級毒品部分無罪，核無違誤，檢察官就原審
    判決關於被告甲○○販賣第二級毒品部分上訴意旨認：「證
    人洪菖澤於警訊中明確證述被告甲○○販賣安非他命予伊之
    時問、地點及數量，並當場聯絡甲○○前來交易，警方因此
    查獲甲○○，足見其警訊中證言甚為可信。洪菖澤雖嗣後於
    審理中證稱不曾向甲○○購買安非他命，然此審理中之供述
    與上開查獲情節相違，顯然不實。綜合洪菖澤於警訊中甚具
    可信性之證詞，被告甲○○販賣第二級毒品予洪菖澤應堪認
    定」等語，指摘原審判決關於被告甲○○販賣第二級毒品部
    分不當，惟如前所述，本件公訴意旨認被告甲○○涉有販賣
    第二級毒品犯行，僅以洪菖澤警詢為其唯一論據，而洪菖澤
    嗣於原審審理時已改證稱未向被告甲○○第二級毒品，且被
    告甲○○復堅決否認有販賣第二級毒品予洪菖澤之情況下，
    原審以無從僅憑證人洪菖澤警詢及原審前後不一之指述證明
    被告甲○○確有此部分販賣第二級毒品之犯行，並諭知被告
    甲○○此部分販賣第二級毒品部分無罪，即無何違誤之處，
    檢察官就原審判決關於被告甲○○販賣第二級毒品部分上訴
    ，顯無理由，應予駁回。
據上論結，應依刑事訴訟法第三百六十八條、第三百六十九條第
一項前段、第三百六十四條，毒品危害防制條例第四條第一項、
第二項、第六項、第十八條第一項前段、第十九條第一項，刑法
第十一條、第五十五條、第二十八條、第二十六條前段、第五十
九條，判決如主文。
本案經檢察官丙○○到庭執行職務。
中    華    民    國    95    年      5   月    11    日
              刑事第三庭  審判長法  官  王  增  瑜
                                法  官  陳  欣  安
                                法  官  胡  忠  文
上列正本證明與原本無異。
被告乙○○、甲○○關於販賣第一級毒品部分，均得上訴。
被告乙○○關於違反槍砲彈藥刀械管制條例部分，不得上訴。
被告甲○○對於販賣第二級毒品部分，不得上訴。
檢察官均得上訴。
如不服本判決應於收受送達後十日內向本院提出上訴書狀，其未
敘述上訴之理由者並得於提起上訴後十日內向本院補提理由書（
均須按他造當事人之人數附繕本）。
                                書記官  陳  麗  玉
中    華    民    國    95    年    5     月    12    日
附錄論罪法條：
毒品危害防制條例第4條：
製造、運輸、販賣第一級毒品者，處死刑或無期徒刑；處無期徒
刑者，得併科新臺幣1千萬元以下罰金。
製造、運輸、販賣第二級毒品者，處無期徒刑或7年以上有期徒
刑，得併科新臺幣7百萬元以下罰金。
製造、運輸、販賣第三級毒品者，處5年以上有期徒刑，併科新
臺幣5百萬元以下罰金。
製造、運輸、販賣第四級毒品者，處3年以上10年以下有期徒刑
，得併科新臺幣3百萬元以下罰金。製造、運輸、販賣專供製造
或施用毒品之器具者，處1年以上7年以下有期徒刑，得併科新臺
幣1百萬元以下罰金。
前五項之未遂犯罰之。
                                                      Ｒ


司法院資訊處製作；財團法人民間司法改革基金會備份。
